---
title: Rozmieszczenie szkół podstawowych i gimnazjów w Warszawie (pakiet ggmap oraz
  ggplot2)
author: "CBOS"
date: "23 września 2015 r."
output:
  pdf_document:
    toc: yes
  html_document:
    theme: united
    toc: yes
---

# Pobieranie mapy Warszawy 

```{r, fig.width=6, fig.height=6}
# install.packages("ggmap")
library(ggmap)
warszawa <- get_map(location = c(lon = 21.06, lat = 52.229048), zoom=11, source="google", language="pl",  color = "bw" ) # argument color pozwala zadecydowac czy mapa bedzie kolorowa
warszawa <- ggmap(warszawa)                  
warszawa
```

# Pobieranie kodów pocztowych

## "Ładowanie danych"

```{r, results='asis', }
load("PNA_warszawa.RData")
head(pna)
```

## Dodawanie identyfikatora i informacji o brzegu Wisły

```{r}
pna$brzeg<-"warszawski"
pna$brzeg[pna$dzielnice %in% c("białołęka",  "praga-południe", "praga-północ", "rembertów", "targówek", "wawer", "wesoła")]<-"praski"
pna$identyfikator<-paste(pna$PNA, pna$brzeg ,sep="_");
pna<-pna[!duplicated(x = pna$identyfikator), ];
pna<-pna[ , c("identyfikator", "PNA", "brzeg")];
```


# Szkoły niepubliczne

## Pobieranie danych o szkołach

Prosżę zwrócić uwagę, że nie używam całej ścieżki dostępu do plików, a jedynie ich nazw. To dlatego, że R domyślnie pracuje katalogu w którym znajduje się uruchominy skrypt. Domyślnie w tym katalogu dane są zapisywane i z niego są też pobierane. Katalog "roboczy" jest nazywamy __Working Directory__. 

```{r}
sp_niepubliczne<-read.csv2("sp_niepubliczne.csv")
g_niepubliczne<-read.csv2("g_niepubliczne.csv")
```

Żeby sprawdzić w dowolnym momencie, gdzie znajduje się __Working Directory__ wystarczy użyć poniższej komendy:

```{r}
getwd()
```

A żeby zmienić:

```{r}
nowa.lokalizacja<-getwd() # nowa lokalizacja to adres nowego katalogu roboczego - w tym przypadku wykorzystano stary
setwd(nowa.lokalizacja) 
```

## Dodawanie do szkól informacji o brzegu wisły

### Niepubliczne szkoły podstawowe

```{r}
sp_niepubliczne_2<-merge(x = sp_niepubliczne, y = pna, by.x = "kod", by.y = "PNA", all.x = TRUE, all.y = FALSE)
head(sp_niepubliczne_2)
```

### Niepubliczne gimnazja 

```{r}
g_niepubliczne_2<-merge(x = g_niepubliczne, y = pna, by.x = "kod", by.y = "PNA", all.x = TRUE, all.y = FALSE)
head(g_niepubliczne_2)
```

## Rysowanie map dla szkół niepublicznych

### Niepubliczne SZkoły podstawowe

```{r, fig.width=6, fig.height=5, message=FALSE, warning=FALSE}
par(mar = c(0,0,0,0))
sp_niepubliczne_2$adres<-stringi::stri_enc_toutf8(sp_niepubliczne_2$adres) # kodowanie UTF-8
wspolrzedne1<-geocode(sp_niepubliczne_2$adres)
# dodawanie do szkol informacji o brzegu Wisły
sp_niepubliczne_2<-data.frame(sp_niepubliczne_2, wspolrzedne1)
# kolor na mapie na podstawie zmiennej brzeg
par(mar = c(0,0,0,0))
warszawa+
  geom_point(data=sp_niepubliczne_2, aes(x=lon, y=lat, color=brzeg),  shape=20, size=4, lwd=7)
```


### Niepubliczne gimnazja

```{r, fig.width=6, fig.height=5, message=FALSE, warning=FALSE}
g_niepubliczne_2$adres<-stringi::stri_enc_toutf8(g_niepubliczne_2$adres)
wspolrzedne2<-geocode(g_niepubliczne_2$adres)
g_niepubliczne_2<-data.frame( g_niepubliczne_2, wspolrzedne2)
warszawa+
  geom_point(data=g_niepubliczne_2, aes(x=lon, y=lat, color=brzeg), shape=20, size=4, lwd=7)
```

### Niepubliczne SZkoły podstawowe i gimnazja razem

Kształtem oznaczono brzeg wisły, a kolorem rodzaj placówki (szkoła podstawowa lub gimnazjum)

```{r, fig.width=6, fig.height=5, message=FALSE, warning=FALSE}
# dodawanie do zbiorow zmiennych, które pozwola rozroznic rodzaj szkoly
sp_niepubliczne_2$rodzaj<-"szkoła podstawowa"
g_niepubliczne_2$rodzaj<-"gimnazjum"
# laczenie zbiorow przy pomocy komendy rbind - laczenie wierszami, czyli dodawanie do pierwszego zbioru wierszy z drugiego - UWAGA! w obu zbiorach kolumny musza miec takie same nazwy
niepubliczne<-as.data.frame(rbind( sp_niepubliczne_2, g_niepubliczne_2) )
# kolorem zaznaczono rodzaj szkoły a kształcem brzeg
warszawa+
  geom_point(data=niepubliczne, aes(x=lon, y=lat, shape=brzeg, color=rodzaj), size=4, lwd=7)
```

# Szkoły publiczne

## Pobieranie danych o szkołach

```{r}
sp_publiczne<-read.csv2("sp_publiczne.csv")
g_publiczne<-read.csv2("g_publiczne.csv")
```

## Dodawanie do szkól informacji o brzegu wisły

### Szkoły podstawowe

```{r}
sp_publiczne_2<-merge(x = sp_publiczne, y = pna, by.x = "kod", by.y = "PNA", all.x = TRUE, all.y = FALSE)
head(sp_publiczne_2)
```

### Gimanazja

```{r}
g_publiczne_2<-merge(x = g_publiczne, y = pna, by.x = "kod", by.y = "PNA", all.x = TRUE, all.y = FALSE)
head(g_publiczne_2)
```

## Rysowanie map dla szkół publicznych

### Publiczne szkoły podstawowe

```{r, fig.width=6, fig.height=5, message=FALSE, warning=FALSE}
sp_publiczne_2$rodzaj<-"szkoła podstawowa"
sp_publiczne_2$adres<-stringi::stri_enc_toutf8(sp_publiczne_2$adres)
wspolrzedne3<-geocode(sp_publiczne_2$adres)
sp_publiczne_2<-data.frame( sp_publiczne_2, wspolrzedne3)
warszawa+
  geom_point(data=sp_publiczne_2, aes(x=lon, y=lat, size = uczniowie, color=rodzaj, shape=brzeg), color="blue")
```

### Publiczne gimnazja

```{r, fig.width=6, fig.height=5, message=FALSE, warning=FALSE}
g_publiczne_2$rodzaj<-"gimnazjum"
g_publiczne_2$adres<-stringi::stri_enc_toutf8(g_publiczne_2$adres)
wspolrzedne4<-geocode(g_publiczne_2$adres)
g_publiczne_2<-data.frame( g_publiczne_2, wspolrzedne4)
warszawa+
  geom_point(data=g_publiczne_2, aes(x=lon, y=lat, size = uczniowie, color=rodzaj, shape=brzeg));
```

### Publiczne szkoły podstawowe i gimnazja razem 

```{r, fig.width=6, fig.height=5, message=FALSE, warning=FALSE}
publiczne<-as.data.frame( rbind(sp_publiczne_2, g_publiczne_2) )
warszawa+
  geom_point(data=publiczne, aes(x=lon, y=lat, size = uczniowie, color=rodzaj, shape=brzeg));
```

